【裁判字號】    90,上訴,519
【裁判日期】    900723
【裁判案由】    偽證
【裁判全文】
臺灣高等法院臺南分院刑事判決            九十年度上訴字第五一九號        Ｇ
      上  訴  人  臺灣雲林地方法院檢察署檢察官
      被      告  甲  ○  ○
右上訴人因被告偽證案件，不服臺灣雲林地方法院八十九年度訴字第三一九號中華民
國九十年二月二十七日第一審判決（起訴案號：臺灣雲林地方法院檢察署八十九年度
偵字第二五三三號），提起上訴，本院判決如左：
      主      文
上訴駁回。
      理      由
一、公訴意旨略以：被告甲○○明知設於雲林縣土庫鎮○○路九九號之國地營造股份
    有限公司（下稱國地公司），於民國（下同）八十三年間並未僱用證人乙○○○
    ，竟為使國地公司之負責人張源騫免於違反稅捐稽徵法之追訴，於台灣雲林地方
    法院檢察署八十八年度偵字第五五四九號、第一九０四號刑事案件偵查中，具結
    後證稱：「（八十三年為何整年都報乙○○○之所得？）那是我報的．．．。（
    金額是否二十萬元？）是的」云云，因認被告涉有刑法第一百六十八條偽證罪嫌
    。
二、本件公訴人認被告涉有右揭罪嫌，無非以證人乙○○○於偵查中證稱：八十三年
    間，雖有前去為被告工作，但只做了半個月，且印章是其自己交付被告，並非其
    先生許來福交給被告等語資為論據。訊之被告堅詞否認上開犯行，辯稱：乙○○
    ○確實有工作一年等語。
三、按刑法第一百六十八條規定：於執行審判職務之公署審判時或於檢查官偵查時，
    證人、鑑定人、通譯於案情有重要關係之事項，供前或供後「具結」，而為虛偽
    陳述者，為偽證罪。惟查證人恐因陳述致自己或與其有前條第一項關係之人受刑
    事追訴或處罰者，得拒絕證言，法院亦不得令其具結，為刑事訴訟法第一百八十
    一條、第一百八十六條第四款定有明文。
四、經查：八十三年間被告為國地公司之工頭，證人乙○○○係受僱於被告等情，為
    被告坦承不諱，並據證人乙○○○，國地公司負責人張源騫於臺灣雲林地方法院
    檢察署八十八年度偵字第五五九四號偵查中證述明確，且該案公訴人認被告與國
    地公司負責人有犯意連絡及行為分擔，乃共同正犯，亦有本院八十九年度上訴字
    第八六七號判決認定理由可稽。是故被告在該案偵查或審理中，如為真實陳述，
    即有使自己受到刑事追訴或處罰之虞，依前引規定自得拒絕證言，法院並不得令
    其具結，若法院誤命其具結，自不發生具結之效力（三○年非字第二四號判例參
    照）。
五、綜上各情相互參酌，被告於台灣雲林地方法院檢察署八十八年度偵字第五五四九
    號、第一九０四號刑事案件偵查中，被告得拒絕證言，法院誤命其具結，並不發
    生具結之效力，是其縱為虛偽之陳述，亦與偽證罪之構成要件有間，原審以不能
    證明被告犯罪，諭知被告無罪，理由雖有不當，惟結論並無不合。檢察官上訴意
    旨指摘原判決採證不當，為無理由，應予駁回。至被告是否涉有其他罪嫌，乃另
    一問題，應由檢察官另行偵查處理，併此敘明。
據上論結，應依刑事訴訟法第三百六十八條，判決如主文。
本案經檢察官劉榮堂到庭執行職務。
中    華    民    國      九十      年      七      月      二十三      日
                                  臺灣高等法院臺南分院刑事第四庭
                                      審判長法官  陳    義    仲
                                            法官  林    勝    木
                                            法官  宋    明    蒼
右正本證明與原本無異。
如不服本判決，應於判決送達後十日內向本院提出上訴狀，其未敘述理由者並應於提
出上訴狀後十日內向本院補提理由書（應附繕本)。
                                      法院書記官  余    素    美
中    華    民    國      九十      年      七      月      二十五      日


司法院資訊處製作；財團法人民間司法改革基金會備份。
